臺灣臺中地方法院刑事裁定　　　　　　 100年度聲字第4486號
聲　請　人　臺灣臺中地方法院檢察署檢察官
受處分人　　莊昭明
上列聲請人因受處分人偽造文書等案件，聲請免予繼續執行強制
工作（98年度執保字第168號、100年度執聲字第3256號），本院
裁定如下：
    主  文
莊昭明因故買贓物罪所處之刑後強制工作處分，免予繼續執行。
    理  由
一、聲請意旨略以：受處分人莊昭明因偽造文書、故買贓物案件
    ，經本院以92年度訴字第2790號（92年度偵字第5901號）判
    處有期徒刑1年2月並於刑之執行完畢或赦免後令入勞動場所
    強制工作3年確定，該案羈押折抵期滿無庸再執行徒刑。茲
    據執行機關法務部矯正署泰源技能訓練所民國（下同）100
    年10月26日泰訓所輔字第1001101011號函略以：「受刑人表
    現良好，悛悔有據，請依法聲請免其刑後強制工作之執行」
    等語，經核附送之有關考核表等件，認無執行其強制工作之
    必要，爰依法聲請裁定免予保安處分之繼續執行等語。
二、按刑法業於94年2月2日總統令修正公布，並自95年7月1日施
    行。受處分人行為時，修正前刑法第90條第1項、第98條規
    定：「有犯罪之習慣或以犯罪為常業或因遊蕩或懶惰成習而
    犯罪者，得於刑之執行完畢或赦免後，令入勞動場所，強制
    工作」、「依‧‧‧第90條規定宣告之保安處分，於刑之執
    行完畢或赦免『後』，認為無執行之必要者，法院得免其處
    分之執行」；其後應適用之相關法律變更為「有犯罪之習慣
    或因遊蕩或懶惰成習而犯罪者，於刑之執行『前』，令入勞
    動場所，強制工作」、「依‧‧‧第90條第1項‧‧‧規定
    宣告之保安處分，於處分執行完畢或一部執行而免除後，認
    為無執行刑之必要者，法院得免其刑之全部或一部執行」等
    情，本件受處分人既係依修正前刑法第90條之規定宣告強制
    工作，並已執行徒刑完畢，依刑法第2條第1項之規定，其是
    否免其強制工作之執行，自應適用修正前之規定甚明。
三、次按保安處分定有期間者，在期間未終了前，認無繼續執行
    之必要時，除法律另有規定外，應報請指揮執行法院之檢察
    官，聲請免其處分之執行，保安處分執行法第28條第1項前
    段定有明文；再按，95年10月19日修正發布之保安處分累進
    處遇規程第17條之2規定：依刑法宣告之強制工作受處分人
    ，其犯罪行為終了或結果之發生在中華民國95年7月1日刑法
    第90條修正生效前者，報請免予繼續執行之累進處遇標準，
    適用81年7月29日修正發布之本規程第17條第1項第2款規定
    。但其犯罪行為終了或結果之發生在95年7月1日後者，報請
    免予繼續執行之累進處遇標準，適用95年10月19日修正施行
    之本規程第17條第1項第3款規定；又81年7月29日修正發布
    之保安處分累進處遇規程第17條第1項第2款規定：受處分人
    如有左列情形之一者，得免予繼續執行：二、依刑法宣告之
    強制工作受處分人，已晉入第一等，其最近3個月內，每月
    得分在22分以上，執行機關認為無繼續執行之必要者，得檢
    具事證，報經上級主管機關核准後，報請檢察官聲請法院免
    予繼續執行。茲受處分人所為故買贓物、偽造文書等之行為
    終了時間，係在95年7月1日刑法第90條修正生效前，有本院
    92年度訴字第2790號判決在卷可按，揆諸上開說明，本件自
    應適用81年7月29日修正發布之保安處分累進處遇規程第17
    條第1項第2款規定，合先敘明。
四、又按新刑法第90條第1項將刑後強制工作修正為刑前強制工
    作之同時，第98條第2項配合修正為「刑前強制工作處分執
    行完畢或一部執行而免除後，得免其刑之執行」，而95年6
    月14日總統公布之刑事訴訟法第481條亦配合修正為上開免
    其刑之執行，由檢察官聲請該案犯罪事實最後裁判之法院裁
    定之。則本案受處分人係依舊刑法第90條第1項判決刑後強
    制工作確定，並依舊法規定先執行有期徒刑，其本得依舊刑
    法第98條及舊刑事訴訟法第481條之規定．於刑之執行完畢
    或赦免後，認為無執行之必要者，由檢察官聲請法院裁定免
    其處分之執行。惟刑事訴訟法第481條修正施行後，該條規
    定所指之刑法第90條第1項、第2項已無刑後強制工作規定，
    即無從據以聲請免除刑後強制工作，顯然影響受處分人既存
    之有利法律地位。按立法者本應設而未設「限制新法於生效
    後適用範圍之特別規定」，即過渡條款，以適度排除新法於
    生效後之適用，或採取其他合法之補救措施，顯然構成法律
    之漏洞。揆諸司法院釋字第620號解釋理由書所載意旨，基
    於保障人民基本權，並符合憲法上信賴保護原則、比例原則
    及平等原則之要求，於法律容許漏洞補充之範圍內，為保護
    受處分人對舊法之信賴，使其在原徒刑執行期間之正當表現
    獲得應有之法律評價，應認檢察官仍得依新刑事訴訟法第
    481條之規定，向該案犯罪事實最後裁判之法院提出免除刑
    後強制工作之聲請。
五、經查：受處分人前因偽造文書、故買贓物等罪，經本院於93
    年11月2日以92年度訴字第2790號刑事判決判處有期徒刑1年
    2 月，並於刑之執行完畢或赦免後，令入勞動場所，強制工
    作3年確定，嗣由臺灣臺中地方法院檢察署檢察官指揮自98
    年5月11日起移送執行刑後強制工作迄今在案（期滿日期為
    101年5月10日）。茲聲請人以執行機關即法務部矯正署泰源
    技能訓練所以受處分人表現良好，悛悔有據，認有應免予繼
    續強制工作之執行處分之必要，檢具事證，報經法務部函示
    核准免予繼續執行強制工作，並通知聲請人聲請本院裁定免
    予繼續強制工作之執行等情，有本院92年度訴字第2790號刑
    事判決書、臺灣臺中地方法院檢察署檢察官執行保安處分指
    揮書、法務部矯正署泰源技能訓練所100年10月26日泰訓所
    輔字第1001101011號函暨所附法務部100年10月14日法授矯
    字第1000123935號函、法務部矯正署泰源技能訓練所保安處
    分人成績記分總表、報請免予繼續執行保安處分報告表等件
    在卷可憑。經本院覆核符合前揭規定，認為檢察官聲請免予
    繼續執行強制工作，為有理由，應予准許。
六、依保安處分執行法第28條第1項前段，81年7月29日修正發布
    之保安處分累進處遇規程第17條第1項第2款、刑事訴訟法第
    481條第1項，裁定如主文。
中    華    民    國   100    年    11    月    14    日
                  刑事第五庭    法  官  簡璽容
以上正本證明與原本無異。
如不服本裁定，得於收受送達後 5日內向本院提出抗告書狀（應
附繕本）。
                                書記官  張雅如
中    華    民    國   100    年    11    月    14    日